【裁判字號】    97,消債抗,189
【裁判日期】    980310
【裁判案由】    更生事件
【裁判全文】
臺灣臺北地方法院民事裁定           97年度消債抗字第189號
抗  告  人  甲○
上列抗告人因聲請更生程序事件，對於中華民國97年10月23日本
院97年度消債更字第447號裁定提起抗告，本院裁定如下：
    主  文
抗告駁回。
抗告程序費用新台幣壹仟元由抗告人負擔。
    理  由
一、按「債務人與金融機構協商成立者，不得聲請更生或清算。
    但因不可歸責於己之事由，致履行顯有重大困難者，不在此
    限」；「本條例施行前，債務人依金融主管機關協調成立之
    中華民國銀行公會會員辦理消費金融案件無擔保債務協商機
    制與金融機構成立之協商，準用前項之規定」，消費者債務
    清理條例（下稱消債條例）第151 條第5 項、第6 項分別定
    有明文。準此，債務人如於消債條例施行前，已利用金融主
    管機關協調成立之中華民國銀行公會會員辦理消費金融案件
    無擔保債務協商機制，與金融機構成立協商，即須按其條件
    履行清償債務，僅於發生情事變更，在清償期間收入或收益
    不如預期，致該方案履行困難甚履行不能，且因有不可歸責
    於債務人之事由，始得依本條例第151 條第5 項但書之規定
    聲請更生或清算。
二、抗告意旨略以：抗告人於民國95年5 月與最大債權銀行成立
    協商後，係向他人借款以清償協商金額，並非有能力清償，
    且抗告人年近60歲，身體時常不適，有時工作到一半手腳痛
    到無法使勁，必須就醫並休息一、二天後才能再行工作，以
    致時常發生一個月領不到新台幣（下同）20,000元，此外，
    抗告人當時與銀行協商時，曾告知無法支付銀行給予之條件
    ，希望銀行能再延長期限，但為銀行所拒，抗告人每月收入
    20,000元，扣除房租及必要支出共約12,500元後，只餘7,50
    0 元，無法支付協商金額，原審未詳查抗告人之狀況，遽以
    駁回抗告人更生之聲請，自有不當，爰請求廢棄原裁定，准
    予抗告人開始更生程序云云。
三、經查：
  (一)抗告人自承其於消費者債務清理條例施行前，就其積欠各
      金融機構之信用卡及信用貸款債務，曾利用金融主管機關
      協調成立之中華民國銀行公會會員辦理消費金融案件無擔
      保債務協商機制，與最大債權銀行萬泰商業銀行成立協商
      ，約定自95年7 月起，分120 期，年利率0％ ，每月清償
      22,040元，依各債權銀行債權金額比例清償債務等情，並
      有協議書附於原審卷可按，則除抗告人有因不可歸責於己
      之事由致其履行債務顯有重大困難外，揆諸前揭說明，抗
      告人自不得再依消債條例聲請更生。
  (二)抗告人主張其身體時有不適，需就醫看診並休息數日，以
      致偶有月收入不足20,000元之情事，惟抗告人並未提出相
      關之醫療費用憑據及診斷證明書以實其說，本院即難以採
      認。至於抗告人所稱，其於95年協商時，銀行拒絕提出抗
      告人能力足以負擔之更優惠之方案，以致抗告人無力清償
      ，故而聲請更生云云；然經本院發函各債權銀行表示就此
      表示意見，其有認為：「債清條例施行後，金融機構對於
      協商之聲請有較大之讓步... 宜令債務人與債權人續行協
      商」、「依現今銀行機制，多有零利率分期攤還之個別還
      款專案，況尚有個別協商一致性方案，係專門針對當初聲
      請債務協商後已毀諾之對象，提供另一個解決債務之管道
      ，使債務人有再次協商之機會」、「銀行公會現有廣開善
      門，對於前曾辦理銀行公會協商而後又毀諾者，提供一致
      性協商方案，最大可提供至180 期零利率分期償還，債務
      人實可依循此管道以期經濟生活之更生重建」等等，有各
      債權銀行民事陳報狀在卷可稽。故如原裁定所認定，抗告
      人於債務協商通過迄至提起更生聲請為止，收入及財產既
      無重大改變，日常生活支出亦無因特別事由而增加，尚難
      認抗告人有何因不可歸責於己之事由，致履行顯有重大困
      難之情形。參以抗告人於協商成立後，已依約還款22期，
      益見本件並無情事變更之情事，且無重大履行困難之處。
      況今債務人既有固定收入之履行能力，縱有履行不便，本
      得依前述各債權銀行陳報狀所載之方式，再次與各債權銀
      行進行協商以求適當履債，實無由抗告人任意選擇毀諾聲
      請更生之理。
  (三)本件抗告人既與金融機構成立協商，且其收入並無任何重
      大變化，又未能釋明因何不可歸責於己之事由導致履行協
      商內容顯有重大困難，縱有履行困難之情事，亦得再次與
      債權銀行協商，以取得更優惠之協商條件，以求適當履債
      ，其聲請更生，顯與首開規定不符，以此，抗告人尚無因
      不可歸責於己之事由，致履行顯有重大困難之情事，顯與
      消債條例第151 條第5 項但書之規定不符。從而原審法院
      裁定認抗告人並無不可歸責於己之事由，而裁定駁回抗告
      人更生之聲請，並無違誤。抗告意旨指摘原裁定不當，求
      予廢棄另為裁定，為無理由，應予駁回。
四、據上論結，本件抗告為無理由，依消費者債務清理條例第15
    條，民事訴訟法第495 條之1 第1 項、第449 條第1 項、第
    95條、第78條，裁定如主文。
中    華    民    國    98    年     3    月    10    日
                  民事第五庭  審判長法  官  薛中興
                                    法  官  熊誦梅
                                    法  官  陳靜茹
以上正本係照原本作成。
本裁定不得再抗告。
中    華    民    國    98    年     3    月    10    日
                                    書記官  鄭雅雲


司法院資訊處製作；財團法人民間司法改革基金會備份。
